臺灣高等法院臺中分院民事裁定
                                     110年度聲再字第7號
再審聲請人  許麗珠  
            許素珠  
            許麗紅  
            張家仁  
再審相對人  南投縣竹山鎮農會

法定代理人  張彩珠  
上列當事人間地上權登記等事件，聲請人對於中華民國109年12
月30日本院109年度再易字第87號確定裁定，聲請再審，本院裁
定如下：
    主  文
再審之聲請駁回。
聲請再審訴訟費用由聲請人負擔。
    理  由
一、再審聲請意旨略以：
  ㈠本院83年度上字第807號判決（下稱807號判決）之訴訟標的
    ，關於「同意重建」部分為新臺幣（下同）17萬0,544元，
    關於「地上權登記」部分為24萬9,600元，二者合計為42萬0
    ,144元。上開事件於民國84年5月20日作成二審判決，再審
    聲請人就「地上權登記」部分敗訴；就「同意重建」部分勝
    訴。依當時民事訴訟法第466條第1項之規定，上訴利益均未
    逾30萬元，應即判決確定。惟該807號判決書末頁誤記載「
    被上訴人得上訴」（即再審相對人得就訴訟標的價額僅17萬
    0,544元之「同意重建」敗訴部分上訴）。茲再審相對人就
    「同意重建」部分提起上訴後，該案三位法官竟將再審相對
    人勝訴及敗訴之訴訟標的價額合併計算，於84年6月15日核
    定訴訟標的價額為42萬0,144元，並通知再審相對人繳納上
    訴裁判費，而未通知再審聲請人，使再審相對人得就本應確
    定之判決，非法上訴至第三審，致最高法院以85年度台上字
    第659號判決，將原本應已確定之命再審相對人同意再審聲
    請人建築房屋部分廢棄發回，而由本院以85年度上更㈠字第3
    3號，改判再審聲請人敗訴確定。
  ㈡承前所述，807號判決後，再審相對人就訴訟標的價額僅17萬
    0,544元之「同意重建」部分非法上訴，依當時民事訴訟法
    第466條第1項、第398條第2項、第77條之1至12規定、最高
    法院32年度抗字255號判例及司法院大法官會議釋字第135號
    解釋，該案已於二審判決確定。且二審法院既未在第二審訴
    訟程序開始時重新核定訴訟標的價額，自無於判決確定後，
    再重新核定之餘地。
  ㈢本件係再審聲請人22年來第106次聲請再審，均提及上開內容
    之違誤。807號判決後之全部確定裁判均屬無效，然本院109
    年度再易字第87號裁定(下稱原確定裁定)，竟無視上情，以
    再審聲請人未具體表明再審事由而駁回再審之聲請，原確定
    裁定自有違誤。爰聲請再審等語，並聲明：
    ⒈最高法院85年台上字第659號判決及之後的所有判決、裁定
      應予一併廢棄，以回復本院83年度上字第807號判決之原
      確定力。
    ⒉再審相對人之上訴駁回，並應同意再審聲請人就坐落南投
      線○○鎮○○段000號地號系爭209平方公尺土地，重新建築RC
      造五層樓房使用。
二、按聲請再審，係準用再審之訴之規定，故對於確定裁定聲請
    再審，依民事訴訟法第507條準用同法第501條第1項第4款之
    規定，必須表明再審理由，否則，其再審之聲請即屬不合法
    ，且未表明者無庸命其補正，逕以裁定駁回之。而所謂表明
    再審理由，即必須指明確定裁定有如何合於法定再審事由之
    具體情事，始為相當，倘僅泛言有何條款之再審事由，無具
    體情事者，仍難謂已合法表明再審事由（最高法院64年臺聲
    字第76號、70年臺再字第35號判例參照）。又當事人提起再
    審之訴或聲請再審，雖聲明係對某件再審判決或裁定為再審
    ，但審查其再審訴狀理由，實為指摘原確定裁判或前次之再
    審裁判如何違法，而對該聲明不服之再審判決或裁定，則毫
    未指明有何法定再審理由。此種情形，可認為未合法表明再
    審理由，法院無庸命其補正，逕以其再審為不合法駁回之，
    亦經最高法院69年度第3次民事庭會議決定㈠闡釋明確。另按
    再審之訴，法院認無再審理由，判決駁回後，不得以同一事
    由，對於原確定判決或駁回再審之訴之確定判決，更行提起
    再審之訴，民事訴訟法第498條之1亦有明文規定，且依同法
    第507條規定，上開規定於對確定裁定聲請再審準用之。
三、經查：
  ㈠再審聲請人固對原確定裁定聲請本件再審，惟核其聲請再審
    狀所載理由，無非係指摘本院807號判決再審相對人敗訴部
    分（即系爭同意重建部分）之訴訟標的價額僅17萬0,544元
    ，依法不得對之提起第三審上訴，本院竟容許再審相對人對
    系爭同意重建部分非法上訴，致最高法院以85年度台上字第
    659號判決誤予廢棄本院807號判決關於命再審相對人應同意
    再審聲請人重建部分，最高法院上開659號判決及之後之所
    有裁判均屬重大違背法令，徹底犧牲再審聲請人之權益，違
    反民事訴訟法第77條之1至12、第398條第2項、第466條第1
    項規定、最高法院32年抗字第255號判例及135號解釋等情事
    。然對於原確定裁定究有如何合於民事訴訟法第496～498條
    規定之法定再審理由，則未據其具體指明。玆再審聲請人聲
    請本件再審，既未依法表明法定再審原因，則揆之前揭說明
    ，其所為本件再審之聲請，自難認為合法。
  ㈡又法院裁判確定後，即生一定效力，法院及當事人均應受其
    拘束，本於公益，不許當事人事後任意爭執，藉以維持因裁
    判而確定之法律關係，庶免纏訟不休，故僅對具有民事訴訟
    法第496～498條所定再審事由等重大瑕疵之確定裁判，例外
    允許當事人得請求法院更為審判，以保護正當當事人之權益
    ，此乃再審制度所由設也。再審聲請人就兩造間系爭重建案
    ，已多次提起再審之訴及聲請再審，皆以相同事由為之，迭
    經各次裁判詳敘駁回理由及依據，再審聲請人再持相同事由
    ，提起本件聲請，違反民事訴訟法第498條之1規定，自非合
    法。
四、據上論結，本件聲請再審為不合法，爰裁定如主文。
中　　華　　民　　國　　110 　年　　7 　　月　　5 　　日
                  民事第七庭    審判長法　官  王  銘
　　　　　　　　　　　      　　　　　法　官  張國華
　　　　　　　　　　　      　　　　　法　官  高英賓
正本係照原本作成。
不得抗告。
                                      書記官  吳伊婷
中　　華　　民　　國　　110 　年　　7 　　月　　5 　　日